臺灣彰化地方法院刑事判決
110年度訴字第1075號
公  訴  人  臺灣彰化地方檢察署檢察官
被      告  林慶福



選任辯護人  簡詩展律師
            蕭博仁律師
被      告  林建安



上列被告等因違反毒品危害防制條例等案件，經檢察官提起公訴
（110年度偵字第10920、11514、14615號），本院判決如下：
    主  文
林慶福犯如附表一、二所示之罪，各處如附表一、二主文欄所示
之刑及沒收。主刑部分應執行有期徒刑陸年。
林建安犯如附表二所示之罪，各處如附表二主文欄所示之刑。應
執行有期徒刑伍月，如易科罰金，以新臺幣壹仟元折算壹日。
    犯罪事實
一、林慶福明知甲基安非他命為毒品危害防制條例所規定之第二
    級毒品，且甲基安非他命業經行政院衛生署（現改制為衛生
    福利部）明令公告列為「禁藥」，非經許可，均不得持有、
    轉讓及販賣。竟仍分別基於轉讓禁藥甲基安非他命及意圖營
    利而基於販賣第二級毒品之各別犯意，於如附表一、二所示
    之時間、地點，各為轉讓禁藥及販賣毒品之犯行，並於販賣
    過程中，賺取供自己施用之毒品，以牟其利。 
二、林建安明知甲基安非他命為毒品危害防制條例所規定之第二
    級毒品，不得非法持有及施用，竟仍基於幫助他人施用第二
    級毒品甲基安非他命之犯意，為附表二所示幫助施用甲基安
    非他命之犯行。
三、案經彰化縣警察局溪湖分局報告臺灣彰化地方檢察署檢察官
    偵查起訴。 
    理  由
一、本判決所引用被告以外之人於審判外之各項言詞陳述、書面
    證據及非供述證據，檢察官、被告林慶福及辯護人、被告林
    建安於本院準備程序中均表示同意列為證據，本院審酌該等
    證據之取得過程均為合法，與待證事實有關聯性，且於審理
    時逐一提示，檢察官、被告二人及辯護人對於證據能力之適
    格亦未爭執，故均得作為本案之證據。
二、上揭犯罪事實，業據被告二人於警詢、偵訊、本院準備程序
    及審理時均坦承不諱，核與證人阮文杰、證人即共同被告林
    慶福、林建安於警詢、偵訊時證述之情節相符，並有LINE聊
    天紀錄擷圖、語音訊息檔案光碟及譯文、監視器錄影畫面擷
    圖、蒐證地圖、蒐證照片等在卷可稽。足認被告二人之任意
    性自白與事實相符。
三、按販賣毒品之所謂販賣行為，須行為人主觀上有營利意圖，
    且客觀上有販入或賣出毒品行為，即足構成，至於實際上是
    否已經獲利，則非所問；必也始終無營利之意思，而以原價
    或低於原價有償讓與他人，方難謂為販賣行為，而僅得以轉
    讓罪論處（最高法院93年度台上字第1651號判決意旨參照）
    。查被告林慶福分別所犯如附表二所示各次販賣第二級毒品
    甲基安非他命之犯行，係最輕本刑為10年以上有期徒刑之重
    罪，被告與購買毒品之證人阮文杰並非至親，亦無特殊情誼
    ，如買賣之過程無從中賺取差價或投機貪圖小利，被告林慶
    福自無必要甘冒觸犯刑罰之高度風險而無償幫助他人取得毒
    品。況被告林慶福於本院審理時亦坦承：我販賣毒品，係為
    賺取供己施用之毒品，以節省成本等語（見本院卷第110頁
    ），是其應有營利之意圖甚明。 
四、綜上所述，本案事證明確，被告2人犯行洵堪認定，應依法
    論罪科刑。
五、論罪科刑：
(一)按甲基安非他命屬毒品危害防制條例第2條第2項第2款所規
    定之第二級毒品，不得非法持有、轉讓及販賣。又經中央衛
    生主管機關明令公告禁止製造、調劑、輸入、輸出、販賣或
    陳列之毒害藥品，為藥事法所稱之禁藥，藥事法第22條第1
    項第1款定有明文；而甲基安非他命亦屬安非他命類藥品，
    業經藥品管理中央主管機關行政院衛生署（現改制為衛生福
    利部）於69年12月8日、75年7月11日及79年10月9日三度公
    告重申禁止使用在案，迄未變更，仍應認屬藥事法第22條第
    1項第1款所列之禁藥；轉讓甲基安非他命之行為，除轉讓之
    數量已達行政院依毒品危害防制條例第8條第6項規定所訂定
    之標準（轉讓毒品加重其刑之數量標準第2條第1項第2款規
    定：淨重10公克以上），經依法加重該條第2項之法定刑後
    ，較藥事法第83條第1項之法定刑為重之情形外，因藥事法
    第83條第1項係於104年12月2日修正公布施行，為毒品危害
    防制條例第8條第2項之後法，且為重法，自應優先適用藥事
    法處斷（最高法院97年度台非字第397號判決意旨參照）。
    查本件被告林慶福所轉讓之甲基安非他命數量，並無證據證
    明已逾上開加重其刑之標準，故有關轉讓甲基安非他命之犯
    行部分，自應適用藥事法第83條第1項之規定處斷。
(二)核被告林慶福就附表一所為，均係犯藥事法第83條第1項之
    明知為禁藥而轉讓罪；就附表二所為，均係犯毒品危害防制
    條例第4條第2項之販賣第二級毒品罪。又被告林建安就附表
    二所為，均係犯刑法第30條第1項前段、毒品危害防制條例
    第10條第2項之幫助施用第二級毒品罪。再被告林慶福販賣
    第二級毒品；被告林建安所犯附表二編號1之幫助施用前而
    持有第二級毒品之低度行為，均為販賣及幫助施用之高度行
    為所吸收，均不另論罪。另被告林建安幫助他人施用第二級
    毒品，為幫助犯，爰依刑法第30條第2項之規定，減輕其刑
    。 
(三)按犯第4條至第8條之罪於偵查及歷次審判中均自白者，減輕
    其刑，毒品危害防制條例第17條第2項定有明文。又行為人
    轉讓同屬禁藥之第二級毒品甲基安非他命（未達法定應加重
    其刑之一定數量）予成年人（非孕婦），依重法優於輕法之
    原則，擇較重之藥事法第83條第1項轉讓禁藥罪論處，如行
    為人於偵查及歷次審判中均自白，仍應適用毒品危害防制條
    例第17條第2項規定減輕其刑（最高法院109年度台上大字第
    4243號刑事裁定意旨參照）。查被告林慶福就附表一、二所
    示犯行，於偵查及審理中均坦承犯行，故被告林慶福就所犯
    如附表一、二所示之各次犯行，均應依上開規定減輕其刑。
(四)被告林慶福各次所犯販賣第二級毒品罪、轉讓禁藥罪；被告
    林建安各次幫助施用第二級毒品罪，犯意各別，行為互殊，
    均應予分論併罰。　　　　　　
(五)辯護人雖為被告林慶福主張本案應有刑法第59條規定之適用
    等語，惟按刑法第59條所規定之酌量減輕其刑，係裁判上之
    減輕，必以犯罪之情狀顯可憫恕，認為科以最低度刑仍嫌過
    重者，始有其適用。如別有法定減輕之事由者，應優先適用
    法定減輕事由減輕其刑後，猶嫌過重時，方得為之（最高法
    院98年度台上字第6342號判決意旨參照）。查販賣第二級毒
    品罪之法定刑為「無期徒刑或10年以上有期徒刑，得併科新
    臺幣1千5百萬元以下罰金」，最低法定刑僅有期徒刑10年，
    經依毒品危害防制條例第17條第2項減輕後，最低處斷刑僅
    有期徒刑5年，且立法者顯係考量販毒之危害而制定該罪法
    定刑，本即有從重處罰以預防販毒犯行之目的，另轉讓禁藥
    罪之法定刑本即非重，且被告林慶福亦未提出證據主張其為
    本案犯行有何情堪憫恕之情狀，本院認被告林慶福販賣第二
    級毒品及轉讓禁藥之犯行，在客觀上均尚不足以引起一般同
    情，而無情輕法重之情形，是爰均不依刑法第59條規定酌減
    其刑。
(六)爰審酌被告林慶福為獲取毒品施用，因而販賣毒品，漠視販
    賣及轉讓毒品將戕害他人健康，足使施用者導致精神障礙、
    性格異常，甚至造成生命危險之生理成癮性及心理依賴性，
    並嚴重危害社會治安，竟仍販賣及轉讓甲基安非他命，實屬
    不該；又被告林建安未勸友人遠離甲基安非他命，竟為幫助
    施用之行為，同樣漠視毒品對他人健康及社會之危害，亦甚
    值非議。然被告二人於犯後均坦承犯行，態度尚可，並衡酌
    被告二人之素行、犯罪動機、手段、生活狀況、智識程度、
    被告林慶福販賣毒品之數量、金額、所得利益、轉讓禁藥之
    數量、被告林建安幫助施用毒品之數量等一切情狀，分別量
    處如附表一、二主文欄所示之刑，並定其等應執行之刑如主
    文所示，以示懲儆。
六、沒收部分：
(一)按犯罪所得，屬於犯罪行為人者，沒收之；前二項之沒收，
    於全部或一部不能沒收或不宜執行沒收時，追徵其價額，刑
    法第38條之1第1項前段、第3項分別定有明文。經查，被告
    林慶福就附表二所示各次販賣第二級毒品所得款項，均已收
    取，雖未扣案，惟均屬被告林慶福販賣毒品之所得，應分別
    依刑法第38條之1第1項前段、第3項規定，於各次犯行項下
    諭知沒收，於全部或一部不能沒收或不宜執行沒收時，追徵
    其價額。
(二)扣案之第二級毒品甲基安非他命5包（驗餘總淨重12.7079公
    克），雖係違禁物，然為被告林慶福施用毒品所剩，業據被
    告林慶福於警詢時供述甚明（見偵字卷第17頁），與本案犯
    行尚無關連，爰不予宣告沒收。
據上論斷，應依刑事訴訟法第299條第1項前段，判決如主文。
本案經檢察官黃智炫提起公訴，檢察官何金陞到庭執行職務。 
　　　　
中　　華　　民　　國　　111 　年　　1 　　月　　27　　日
                  刑事第八庭    審判長法官  梁義順
                                法      官  林于捷
                                法      官  陳彥志
以上正本證明與原本無異。
如不服本判決應於收受判決後20日內向本院提出上訴書狀，並應
敘述具體理由；其未敘述上訴理由者，應於上訴期間屆滿後20日
內向本院補提理由書（均須按他造當事人之人數附繕本）「切勿
逕送上級法院」。
中　　華　　民　　國　　111 　年　　1 　　月　　27　　日
                                書  記  官  于淑真
附錄本案論罪科刑法條：
藥事法第83條第1項
明知為偽藥或禁藥，而販賣、供應、調劑、運送、寄藏、牙保、
轉讓或意圖販賣而陳列者，處7年以下有期徒刑，得併科新臺幣5
千萬元以下罰金。
毒品危害防制條例第4條第2項
製造、運輸、販賣第二級毒品者，處無期徒刑或10年以上有期徒
刑，得併科新臺幣1千5百萬元以下罰金。
中華民國刑法第30條第1項前段
（幫助犯及其處罰）
幫助他人實行犯罪行為者，為幫助犯。雖他人不知幫助之情者，
亦同。
毒品危害防制條例第10條第2項
施用第二級毒品者，處3年以下有期徒刑。
附表一：　　　
編號 犯罪方式 主文欄 1（原起訴書犯罪事實一） 林慶福於民國109年9月間至110年9月6日期間，在其位於彰化縣○○鄉○○村○○路0段000巷0○0號之住處，無償轉讓甲基安非他命給林建安施用，共計5次。 林慶福明知為禁藥而轉讓，共伍罪，各處有期徒刑柒月。 

附表二：　　　
編號 對象 犯罪方式 主文欄 1（原起訴書犯罪事實二、附表編號1） 阮文杰 阮文杰於民國110年7月16日上午3時36分許，先以通訊軟體Line和林建安聯繫，委託林建安向林建福聯繫購買毒品事宜後，再由林建安至林慶福位於彰化縣○○鄉○○村○○路0段000巷0○0號之住處，向林慶福取得價值新臺幣（下同）1,000元之甲基安非他命1小包後，林建安再於同日上午8時許，在彰化縣○○鎮○○路○○巷00○0號泉錩公司（阮文杰工作地點）內，交付該甲基安非他命1小包予阮文杰，阮文杰則當場交付價金1,000元予林建安，再由林建安交付上開價金予林慶福。 林慶福販賣第二級毒品，處有期徒刑伍年貳月。未扣案之販賣毒品所得新臺幣壹仟元沒收，於全部或一部不能沒收或不宜執行沒收時，追徵其價額。 林建安幫助施用第二級毒品，處有期徒刑參月，如易科罰金，以新臺幣壹仟元折算壹日。 2（原起訴書犯罪事實二、附表編號2） 阮文杰 阮文杰於110年7月28日晚間某時先以通訊軟體Line和林建安聯繫，委託林建安向林慶福聯繫購買毒品事宜後，林慶福於同日晚間9時25分許，駕駛車牌號碼000-0000號自用小客車至彰化縣○○鎮○○路○○巷00○0號泉錩公司宿舍門口，交付價值2,000元之甲基安非他命1小包予阮文杰。嗣阮文杰於110年8月10日下午6時10分許，會同林建安於在彰化縣溪湖鎮全家超商雙溪店以ATM領款後，交付價金2,000元予林建安，再由林建安交付上開價金予林慶福。 林慶福販賣第二級毒品，處有期徒刑伍年肆月。未扣案之販賣毒品所得新臺幣貳仟元沒收，於全部或一部不能沒收或不宜執行沒收時，追徵其價額。 林建安幫助施用第二級毒品，處有期徒刑肆月，如易科罰金，以新臺幣壹仟元折算壹日。 3（原起訴書犯罪事實二、附表編號3） 阮文杰 阮文杰於110年8月8日晚間某時，委請林建安向林慶福聯繫購買毒品事宜後，林建安即帶同阮文杰至林慶福上開住處，由阮文杰向林慶福購得價值2,000元之甲基安非他命1小包。嗣阮文杰於110年8月10日下午6時10分許，會同林建安在上開全家超商以ATM領款後，交付價金2,000元予林建安，再由林建安交付上開價金予林慶福。 林慶福販賣第二級毒品，處有期徒刑伍年肆月。未扣案之販賣毒品所得新臺幣貳仟元沒收，於全部或一部不能沒收或不宜執行沒收時，追徵其價額。 林建安幫助施用第二級毒品，處有期徒刑肆月，如易科罰金，以新臺幣壹仟元折算壹日。